臺灣新北地方法院刑事判決
111年度易字第433號
公  訴  人  臺灣新北地方檢察署檢察官
被      告  張育祐


上列被告因毀損等案件，經檢察官提起公訴（110年度偵字第286
74號），本院判決如下：
    主  文
張育祐犯毀損他人物品罪，處拘役貳拾日，如易科罰金，以新臺
幣壹仟元折算壹日；又犯公然侮辱罪，處拘役拾日，如易科罰金
，以新臺幣壹仟元折算壹日。應執行拘役貳拾伍日，如易科罰金
，以新臺幣壹仟元折算壹日。
    事  實
一、張育祐於民國110年4月18日下午5時55分許，因認其樓上鄰
    居王崧鑒發出噪音，干擾其生活安寧，竟心生不滿，基於毀
    損之犯意，前往王崧鑒位在新北市○○區○○街00號5樓之住處
    門口，持安全帽大力敲打王崧鑒住處鐵門，致該鐵門凹陷，
    喪失其美觀之效能而不堪使用，足生損害於王崧鑒。王崧鑒
    於聽聞聲響後開門查看並質問張育祐，詎張育祐竟另基於公
    然侮辱之犯意，於不特定人得以共見共聞之該公寓大樓公用
    走廊上，大聲對王崧鑒辱罵：「幹，你再吵（台語）」、「
    幹你娘機掰，又在給我吵（台語）」等語，足以貶損於王崧
    鑒之名譽。
二、案經王崧鑒訴由新北市政府警察局林口分局報告臺灣新北地
    方檢察署檢察官偵查起訴。
    理  由
壹、證據能力
　　按被告以外之人於審判外之陳述，雖不符刑事訴訟法第159
    條之1至第159條之4之規定，而經當事人於審判程序同意作
    為證據，法院審酌該言詞陳述或書面陳述作成時之情況，認
    為適當者，亦得為證據。又當事人、代理人或辯護人於法院
    調查證據時，知有第159條第1項不得為證據之情形，而未於
    言詞辯論終結前聲明異議者，視為有前項之同意，同法第15
    9條之5亦有明定。查本件檢察官、被告張育祐就本判決下列
    所引被告以外之人於審判外陳述之證據能力均不予爭執，迄
    至言詞辯論終結，亦未對該等證據之證據能力聲明異議，本
    院審酌該些供述證據作成時，核無違法取證或其他瑕疵，認
    為以之作為本案之證據亦屬適當，認均有證據能力。
貳、實體部分
一、訊據被告固坦承有於上開時、地，持安全帽敲打告訴人王崧
    鑒住處鐵門，及出言「幹，你再吵（台語）」、「幹你娘機
    掰，又在給我吵（台語）」等語之事實不諱，惟矢口否認有
    何毀損及公然侮辱之犯行，並辯稱：本件並無足夠之證據可
    以證明鐵門凹損係因我持安全帽敲擊所造成，亦無法排除告
    訴人住處鐵門本來就已經凹陷之可能性；至於國罵部分我並
    未指名道姓，我並未毀損告訴人住處鐵門或公然侮辱告訴人
    云云。然查：
　㈠被告於110年4月18日下午5時55分許，因認其樓上鄰居即告訴
    人發出噪音，干擾其生活安寧，故前往告訴人位在新北市○○
    區○○街00號5樓之住處門口，持安全帽敲打告訴人住處鐵門
    ，經告訴人聽聞聲響開門查看後，被告又於該公寓大樓公用
    走廊上，大聲出言：「幹，你再吵（台語）」、「幹你娘機
    掰，又在給我吵（台語）」等語之事實，業據證人即告訴人
    王崧鑒於警詢、偵訊中指訴在卷（見110年度偵字第28674號
    卷【下稱偵卷】第6至7、33、34頁），且為被告所不爭執，
    先堪認定屬實。
　㈡毀損部分：
　⒈經本院當庭勘驗卷附監視器畫面結果如下（見本院易字卷第6
    1至69頁勘驗筆錄暨附件）：
　  影片為告訴人住家門口上方監視器所錄製之住家大樓公共走
    廊，畫面左下方為告訴人住家大門，畫面中間為大樓紅色消
    防栓，消防栓左側為樓梯間、右側為鞋架。
  ⑴畫面時間【2021/04/18 17:55:38 至 17:55:41】：
    畫面無變動，然可聽見有人開關門、走樓梯之聲音。
  ⑵畫面時間【2021/04/18 17:55:41 至 17:55:47】：
    被告右手持安全帽自樓梯間衝出，至告訴人門口時反手以安
    全帽第一次用力敲擊告訴人住家大門約被告胸口高度處，並
    大吼「（台語）幹你娘，吵三小」，後面對大門第二次以安
    全帽用力砸向告訴人住家大門，並大吼「幹」，被告所持之
    安全帽鏡片因而飛落地面。
　⒉由案發後之現場蒐證照片2幀（見本院卷第43頁）可知告訴人
    住處鐵門確有凹陷情形無訛。
　⒊依本院前揭勘驗結果可知，被告確持安全帽猛力敲擊告訴人
    住處鐵門，並同時造成其所持安全帽鏡片脫落，足見被告敲
    擊之力道非輕，衡諸安全帽係於交通事故中用於保護騎士之
    頭部以減緩衝擊，其外殼通常為質地堅硬之塑膠材質，故持
    安全帽大力敲擊，非無可能造成告訴人住處鐵門凹陷。再觀
    諸卷附現場蒐證照片，告訴人住處鐵門凹陷處即門上所貼春
    聯中「合」、「德」二字之中間位置，約略在成年人站立之
    胸口高度（見本院易字卷第43至45頁照片），此情亦與本院
    勘驗結果中被告手持安全帽敲擊之高度一致。參以告訴人住
    處鐵門門片於案發後雖向內凹陷，然該處或其上所貼之春聯
    紙張，均未見有何遭尖銳物品撞擊切割、刮擦痕跡（見本院
    易字卷第43頁、第44頁上方照片），此情亦與遭被告持形狀
    圓鈍之安全帽用力敲擊之行為所可能造成之毀損態樣相合，
    綜上各情以觀，告訴人住處鐵門係因遭被告持安全帽大力敲
    擊而凹陷乙情，實堪認定。
　⒋按毀損他人物品罪所謂毀棄、損壞，並不以物理性之損壞為
    限，更不以物品滅失、徹底損壞為限，凡有害於物品效用之
    一切行為均屬之，此觀刑法第354條另將「致令不堪用」列
    為構成要件自明，諸如在餐具上便溺、將魚池內之魚蝦放流
    等使物品所有人心理上不願使用、或喪失占有之行為，亦均
    屬之，因物品一部損壞造成物品價值嚴重減損、或物品所有
    人心理上已不願使用之情形，自亦包含在內。而依一般社會
    通念，住家大門是否平整、美觀，亦屬是否堪用之要素之一
    ，若住家大門門片有凹陷，已足使該物之外觀形貌及其特定
    目的之可用性，較其原來之狀態，發生顯著不良之改變，已
    減損該物之用益價值及失去美觀功能，自足生損害於告訴人
    。
　⒌以質地堅硬之安全帽用力撞擊鐵門，將導致鐵門受有毀損之
    狀況，屬一般社會大眾均可認知之情形，被告對此應知之甚
    詳，仍執意為上開行為，其主觀上確實具有毀損之犯意，至
    為灼然。
　⒍被告雖以前詞置辯，然經本院勘驗結果，被告確曾持安全帽
    大力敲打告訴人住處鐵門，且其敲擊力道確足以造成告訴人
    住處鐵門凹陷，敲擊之位置、方式亦與鐵門凹陷處之高度、
    痕跡態樣相符，足認被告持安全帽敲擊之行為確實導致告訴
    人住處鐵門凹陷，致生損害於告訴人。至被告辯稱告訴人住
    處大門可能早已損壞云云，無非臆測之詞，不足採信，被告
    所為毀損犯行，事證明確，堪以認定。
  ㈢公然侮辱部分：　　
　⒈告訴人於屋內聽聞被告敲打其住處鐵門後，旋開門查看，被
    告則於該公寓大樓公用走廊上，大聲出言：「幹，你再吵（
    台語）」、「幹你娘機掰，又在給我吵（台語）」等語等情
    ，為被告所是認，且據證人即告訴人王崧鑒於警詢、偵訊中
    指訴在卷，業如前述，堪認屬實。
　⒉經本院當庭勘驗卷附監視器畫面結果如下（見本院易字卷第6
    1至69頁勘驗筆錄暨附件）：　
　⑴（前略）
　　畫面時間【2021/04/18 17:55:47 至 17:56:00】：
    告訴人些微開啟住家大門，被告見狀將大門用力扯開，大門
    因而全開摔至牆上。期間兩人對話如下：
    被　告：來，…（模糊）
    告訴人：（台語）怎樣？
    被　告：（台語大吼）你再吵。
    告訴人：（台語）你什麼情形？什麼情形？
    被　告：（台語大吼）幹，你再吵。
    （告訴人住家內門關門聲）
　⑵畫面時間【2021/04/18 17:56:00至 17:56:20】：
    被告撿起安全帽鏡片後轉身走向樓梯間。告訴人復走至住家
    大門口處，向被告稱要叫警察，要被告不要離開。被告聽聞
    後自樓梯間走回。
    被　告：（台語大吼）幹，你叫、你叫。
    告訴人見被告走近後走入門內，欲關上住家鐵門，被告即以
    某種方式擋住鐵門。期間對話如下：
    告訴人：（台語）好，好我立刻叫。
    被　告：（台語）幹你娘機掰，又在給我吵。
    告訴人：（台語）我哪有吵你？
    被　告：（台語大吼）還沒有？蛤？
    告訴人：（台語）好啦。
    （告訴人關上住家鐵門，被告則走向樓梯間。）
　⒊被告係因認為告訴人發出之聲響長期干擾其生活起居及睡眠
    ，始於上開時間前往告訴人住處敲門乙情，業據被告於本院
    審理時自承在卷（見本院易字卷第53頁），又依上開勘驗結
    果可知，被告與告訴人發生衝突期間，其等住處走廊僅有被
    告與告訴人二人對話，且被告所言「幹，你再吵（台語）」
    、「幹你娘機掰，又在給我吵（台語）」等語，亦均有提及
    對方在「吵」，實足見被告係因予告訴人間之噪音糾紛，故
    於不特定人得以共見共聞之公寓大樓走廊上，對告訴人出言
    上開侮辱性之言語甚明。
　⒋「幹」、「幹你娘機掰」等詞，依一般社會通念，乃屬辱罵
    人之惡言，含有輕蔑、貶損之意涵，且此言詞對於遭謾罵者
    而言，足使之在精神上、心理上感到難堪、不快，客觀上自
    足以貶損告訴人之人格，減損告訴人之人格及社會評價，衡
    諸被告為具相當智識程度之成年人，主觀上當能認知上情，
    卻藉此詞表達其羞辱、貶抑告訴人之意，主觀上顯具有公然
    侮辱之故意無誤。被告前開辯稱其未指名道姓，故並無侮辱
    告訴人云云，顯屬避就之詞，並非可採。被告公然侮辱之犯
    行亦堪認定。
　㈣綜上所述，本件事證明確，被告毀損及公然侮辱犯行均堪認
    定，應予依法論科。
二、論罪科刑
　㈠罪名：
　　核被告所為，係犯刑法第354條之毀損他人物品罪及同法第3
    09條第1項之公然侮辱罪。
　㈡罪數：
　　被告所犯上開二罪，犯意各別，行為互殊，應予分論併罰。
　㈢爰以行為人之責任為基礎，審酌被告因噪音問題與告訴人素
    有不快，未能理性溝通解決，竟動輒持安全帽敲擊告訴人住
    處鐵門，實欠缺對他人財產權益之尊重；又與告訴人在不特
    人得共見共聞之場合爭吵，縱有不滿，亦非可出言辱罵告訴
    人，所為實應予非難；然審酌被告並無因犯罪經判處罪刑之
    紀錄，有其臺灣高等法院被告前案紀錄表1份在卷可按（見
    本院易字卷第73頁），素行尚稱良好，並斟酌被告所陳係因
    認為告訴人住處傳來之聲響長期影響生活起居及睡眠，始會
    為本案犯行之動機、所用手段、造成告訴人權益受損之程度
    等犯罪情節，及其自陳教育程度為徳霖技術學院肄業、因無
    法維持正常作息而待業中、經濟來源係向母親借款、現與母
    親、滿18歲之兒子同住之智識程度、經濟及家庭生活狀況（
    見本院易字卷第57至58頁）等一切情狀，分別量處如主文所
    示之刑，並均諭知易科罰金之折算標準。再審酌被告本案所
    犯毀損及公然侮辱罪之犯罪時間相隔非長、罪質雖有不同然
    均係出於被告與告訴人間之同一糾紛所致，綜合考量其所犯
    上開二罪之類型、所為犯行之行為與時間關連性及被告整體
    犯行之應罰適當性等總體情狀，定其應執行刑如主文所示，
    復諭知易科罰金之折算標準。
據上論斷，應依刑事訴訟法第299條第1項前段，判決如主文。
本案經檢察官陳錦宗提起公訴，檢察官宋有容到庭執行職務。
中　　華　　民　　國　　111 　年　　8 　　月　　30　　日
                  刑事第五庭　　法　官  王筱維　　　　

上列正本證明與原本無異。
如不服本判決，應於判決送達後20日內敘明上訴理由，向本院提
出上訴狀 (應附繕本) ，上訴於臺灣高等法院。其未敘述上訴理
由者，應於上訴期間屆滿後20日內向本院補提理由書「切勿逕送
上級法院」。
                                書記官  陳昱淇
中　　華　　民　　國　　111 　年　　8 　　月　　30　　日
附錄本判決論罪科刑法條全文：
《中華民國刑法第354條》
毀棄、損壞前二條以外之他人之物或致令不堪用，足以生損害於
公眾或他人者，處2年以下有期徒刑、拘役或1萬5千元以下罰金
。
《中華民國刑法第309條》
公然侮辱人者，處拘役或9千元以下罰金。
以強暴犯前項之罪者，處1年以下有期徒刑、拘役或1萬5千元以
下罰金。